臺灣板橋地方法院刑事判決　　　　　　　100年度易字第256號
公　訴　人　臺灣板橋地方法院檢察署檢察官
被　　　告　鍾志和
上列被告因詐欺等案件，經檢察官聲請以簡易判決處刑（99年度
偵字第21222 號），本院改依通常程序審理，被告於準備程序為
有罪陳述，經合議庭裁定由受命法官獨任進行簡式審判程序，判
決如下：
    主  文
鍾志和成年人故意對少年犯詐欺得利罪，處有期徒刑伍月。緩刑
貳年。
    事  實
一、鍾志和於民國99年7 月初，透過網際網路「豆豆聊天室」結
    識16歲以上未滿18歲、卷內代號為00000000之少女（民國82
    年11月生，真實姓名年籍詳對照表，下稱A 女），並知悉A
    女係未滿18歲之女子，其明知自身並無資力支付性交易之代
    價，竟基於意圖為自己不法利益，於同年7 月2 日上午某時
    ，透過即時通向A 女佯稱願意支付新臺幣（下同）3 萬元與
    A 女為性交易，並約定交易時間、地點，致A 女陷於錯誤，
    同意與鍾志和為性交行為，乃於當日上午9 時許，由鍾志和
    駕駛車號8895 -T N 號自用小客車搭載A 女前往臺北縣三重
    市某賓館，為性器官接合之性交行為，並於性交行為結束後
    ，藉口隔天再付款而離去現場，此後避不聯繫，據此詐得免
    予支付原先議定性交易代價之財產上利益，A 女始知受騙。
    嗣因A 女經通報為失蹤人口而為警尋獲後，經警循線通知鍾
    志和到案說明，始悉全情。
二、案經臺北縣政府（現改制為新北市政府）警察局移送臺灣板
    橋地方法院檢察署檢察官偵查後聲請以簡易判決處刑。
    理  由
一、按被告鍾志和所犯係死刑、無期徒刑、最輕本刑為3 年以上
    有期徒刑以外之罪，其於準備程序就被訴事實為有罪之陳述
    ，經本院告知簡式審判程序之旨，並聽取其與檢察官之意見
    後，認無不得或不宜改依簡式審判程序進行之情事，依刑事
    訴訟法第273 條之1 第1 項規定，經本院合議庭裁定由受命
    法官獨任進行簡式審判程序，合先敘明。
二、上揭事實，業據被告於本院審理中坦承不諱，核與證人A 女
    於警詢、偵查中所結證情節大致相符，並有行動電話門號雙
    向通聯記錄2 份、車籍資料查詢料、行動電話門號申請登記
    名義人資料各1 份在卷為憑，足認被告之前揭自白與事實相
    符，洵堪採為論罪科刑之依據，是本件事證明確，被告犯行
    堪以認定，應予依法論科。
三、按刑法第339 條第2 項規定詐欺得利罪，其行為客體係指取
    得債權、免除債務、延期履行債務或提供勞務等財物以外之
    財產上不法利益而言（最高法院86年臺上字第3534號判決要
    旨參照）。而上開條文之立法目的既在懲罰行為人以不法手
    段獲取利益之行為，此所謂之利益，僅需依社會生活之現實
    角度觀之為具有財產性質之利益即已足，重在其事實上之價
    值，不以該等利益本身需合於民法、勞動法或其他法律規定
    為必要。是縱性交易之行為係屬於違反善良風俗之約定，惟
    被告所因此獲得之免付對價之利益，客觀上既可認為財產上
    之利益，自仍該當上開詐欺得利罪之客體。否則若謂詐欺得
    利罪之利益本身需以不違法或不違善良風俗之利益為要件，
    則無異變相鼓勵行為人對於該等利益可任予欺罔手段獲取而
    免負任何刑事責任，亦導致被害人任意以自力救濟方式保障
    該等利益，將使社會財產秩序更加紊亂，當非立法本意。又
    行為人如竊盜或搶奪被害人竊得之贓物或詐得之金錢，自仍
    構成竊盜或搶奪，如加以破壞仍構成毀損罪，詐欺罪之保護
    法益同為財產法益，自應仍為相同之認定。又查本件被害人
    A 女於案發時，係未滿18歲之少年，有真實姓名對照表1 紙
    在卷為憑，被告故意對A 女為詐欺得利之行為，是核被告所
    為，應係犯兒童及少年福利法第70條第1 項前段、刑法第33
    9 條第2 項之成年人故意對少年犯詐欺得利罪。又因兒童及
    少年福利法之成年人故意對少年犯罪之規定，係對被害人為
    少年之特殊要件予以加重處罰，乃就犯罪類型變更之個別犯
    罪行為予以加重，屬刑法分則加重之性質，成為另一獨立之
    罪名，檢察官認被告僅係犯刑法第339 條第2 項之詐欺得利
    罪，容有未合，惟其基本事實同一，本院自應變更法條加以
    審理，依兒童及少年福利法第70條第1 項前段規定，加重其
    刑。爰審酌被告所為，不僅詐得免付金錢之不法利益，更影
    響被害人心智、人格、身體、價值觀念之健全發展，實有可
    議，惟念其並無經法院判刑前科，有臺灣高等法院被告前案
    紀錄表1 份在卷可考，犯後已坦認犯行，又已與被害人和解
    並於本院審理中當庭履行完畢，有和解筆錄、審判筆錄各1
    份在卷為佐，態度良好，深有悔意，暨衡其犯罪動機、目的
    、手段、生活狀況、智識程度等一切情狀，量處如主文所示
    之刑，以資懲儆。又刑法第41條第1 項前段所定短期自由刑
    得易科罰金之要件，必其所犯為最重本刑為5 年以下有期徒
    刑以下之刑之罪，而受6 個月以下有期徒刑或拘役之宣告者
    ，始得以1 千元、2 千元或3 千元折算1 日，易科罰金。而
    刑法第339 條第2 項之詐欺得利罪，其法定刑為5 年以下有
    期徒刑、拘役或科或併科1 千元以下罰金。苟故意對兒童犯
    上開之罪，應依兒童及少年福利法第70條第1 項前段規定予
    以加重其刑時，因係分則加重之性質，其法定本刑加重之結
    果，已非「最重本刑為五年以下有期徒刑以下之刑之罪」，
    是本案被告縱受6 個月以下有期徒刑之宣告，與上開刑法第
    41 條 第1 項規定得易科罰金之要件即有不符，自不得諭知
    易科罰金之折算標準，亦併予敘明。
四、再審酌被告未曾因故意犯罪受有期徒刑以上刑之宣告，有臺
    灣高等法院被告前案紀錄表1 份在卷可考，其因年少失慮，
    致罹刑典，然犯後已坦認犯行，並與被害人和解及當庭履行
    完畢，應有悔意，被害人代理人亦陳明給予被告自新之機會
    等情，認被告經此偵、審程序，當知警惕而無再犯之虞，本
    案所宣告之刑，以暫不執行為適當，爰予宣告緩刑2 年，以
    啟自新。
五、末查，公訴意雖另認被告上開所為涉犯兒童及少年性交易防
    制條例第22條第2 項與未滿18歲人性交易罪嫌等語。惟按「
    18歲以上之人與16歲以上未滿18歲之人為性交易者，處1 年
    以下有期徒刑、拘役或新臺幣10萬元以下罰金」，兒童及少
    年性易防制條例22條第2 項定有明文；而所謂「性交易」，
    依同條例第2 條規定，係指有對價之性交或猥褻行為。是上
    開條例第22條第2 項所指之與未滿18歲人性交易，應係指與
    未滿18歲之人為有對價之性交行為而言。然本件被告係以向
    A 女佯稱欲以3 萬元之代價從事性交易之方式，使A 女陷於
    錯誤而同意性交，已如前述，被告形式上雖與A 女約定以金
    錢為代價從事性交，但主觀上自始即無付款之意，自難認其
    與A 女間已有「性交易」之合意，故被告此部分所為，尚難
    論以同條例第22條第2 項與未滿18歲人性交易罪嫌，本應為
    無罪之諭知，惟公訴意旨認此部分若成立犯罪，與上開經論
    罪科刑部分有想像競合犯之裁判上一罪關係，爰不另為無罪
    之諭知，附此敘明。
據上論斷，應依刑事訴訟法第452 條、273 條之1 、第299 條第
1 項前段、第300 條，兒童及少年福利法第70條第1 項前段，刑
法第11條、第339 條第2 項、第74條第1 項第1 款，刑法施行法
第1條 之1 ，判決如主文。
本案經檢察官林修平到庭執行職務。
中    華    民    國   100    年    3     月    21    日
                  刑事第二十三庭   法  官  黃 苙 荌
上列正本證明與原本無異。
如不服本判決，應於判決送達後10日內敘明上訴理由，向本院提
出上訴狀 (應附繕本) ，上訴於臺灣高等法院。其未敘述上訴理
由者，應於上訴期間屆滿後20日內向本院補提理由書「切勿逕送
上級法院」。
                                   書記官  朱 烈 稽
中    華    民    國   100    年    3     月    24    日
附錄本案論罪科刑法條全文：
中華民國刑法第339條
意圖為自己或第三人不法之所有，以詐術使人將本人或第三人之
物交付者，處 5 年以下有期徒刑、拘役或科或併科 1 千元以下
罰金。
以前項方法得財產上不法之利益或使第三人得之者，亦同。
前二項之未遂犯罰之。